【裁判字號】    98,訴,465
【裁判日期】    991117
【裁判案由】    毒品危害防制條例
【裁判全文】
臺灣宜蘭地方法院刑事判決               98年度訴字第465號
公  訴  人  臺灣宜蘭地方法院檢察署檢察官
被      告  乙○○
選任辯護人  吳振東律師
上列被告因違反毒品危害防制條例案件，經檢察官提起公訴（98
年度偵字第3413號），本院判決如下：
    主  文
乙○○轉讓第一級毒品，累犯，處有期徒刑壹年肆月。
其餘被訴販賣第一級毒品部分無罪。
    犯 罪 事 實
一、乙○○前因犯毒品案件，分別經臺灣高等法院及本院以94年
    度上訴字第18號、94年度訴字第244號、95年度訴字第36號
    判決判處有期徒刑10月、4月、8月、1年，經減刑並定應執
    行刑為1年4月確定，於民國96年8月7日易科罰金執行完畢出
    監。詎仍不知悔改，明知第一級毒品海洛因不得非法轉讓，
    竟基於轉讓海洛因之犯意，於98年7月21日下午1、2時許，
    在其位於宜蘭縣羅東鎮○○路19巷3弄68號6樓之2之租屋處
    ，無償轉讓價值約新臺幣1、2百元之海洛因予丙○○1次。
二、案經宜蘭縣政府警察局礁溪分局報請臺灣宜蘭地方法院檢察
    署檢察官偵查起訴。
    理  由
壹、有罪部分：
甲、程序部分：
    按被告以外之人於審判外之言詞或書面陳述，除法律有規定
    者外，不得作為證據，刑事訴訟法第159條第1項定有明文。
    故關於證人丙○○於警訊中之證述，均係被告以外之人於審
    判外之言詞陳述，且被告之辯護人就上開供述之證據能力於
    本院準備及審理程序中均提出爭執，復查無刑事訴訟法第15
    9條之2至第159條之5例外得為證據之情形，應認無證據能力
    。
乙、實體部分：
一、訊據被告固坦認證人丙○○有於當日向其借車，惟矢口否認
    有何轉讓海洛因之犯行，辯稱：伊沒有轉讓毒品給丙○○云
    云。經查，上開犯罪事實，業據證人丙○○於偵查中證述：
    「當天下午1、2點在乙○○羅東租屋處向其借車時，經詢問
    後即拿到原置於桌上的半支香菸，沒有給予對價，不知香菸
    內摻雜的海洛因價值多少，但一般一支捲菸都是摻5百元的
    海洛因」等語明確（見98年度偵字第3414號卷第44-45頁筆
    錄），核證人丙○○對於何時、何地、如何由被告處無償取
    得海洛因及取得之海洛因數量等情均證述十分具體明確，且
    被告亦坦認證人丙○○當日確至被告之處所借車等情在卷，
    亦核與證人丙○○所述相符，而以被告與證人丙○○間並無
    仇怨，證人丙○○自無於偵查中誣指被告轉讓海洛因之必要
    ，故堪認證人丙○○於偵查中所為之證述可採。至證人丙○○雖於本院審理時改口證稱係因為被告清理家裡，始於菸灰
    缸內發現剩餘之半根香菸而自行取走使用，被告並未同意云
    云（見本院卷第215-217頁筆錄），然衡之常情，證人丙○○既係至該處向被告借車，何以會自行幫被告清理家務甚且
    幫被告清理菸灰缸？且證人丙○○自承其前有施用過海洛因
    ，且都是摻在香菸內吸食，所以其看到香煙就知道裡面有摻
    海洛因等情在卷，更可知證人丙○○明知在菸灰缸內之香煙
    摻有海洛因，何以會將菸灰缸內半支之香煙於未告知被告之
    情形下即自行取走使用？核證人丙○○於本院審理時所為之
    證述，實與常情不符，顯係事後迴護被告之詞，不足採信，
    應以證人丙○○於偵查中所為之證述為可採，故被告實有無
    償轉讓海洛因予證人丙○○無誤，被告空言否認犯罪，實不
    足採。綜上所述，本件事證明確，被告轉讓第一級毒品海洛
    因之犯行堪以認定，應依法論科。
二、核被告所為，係犯毒品危害防制條例第8條第1項之轉讓第一
    級毒品海洛因罪。被告持有海洛因之低度行為，為其轉讓之
    高度行為所吸收，不另論罪。查被告前因犯毒品案件，分別
    經臺灣高等法院及本院以94年度上訴字第18號、94年度訴字
    第244號、95年度訴字第36號判決判處有期徒刑10月、4月、
    8月、1年，經減刑並定應執行刑為1年4月確定，於96年8月7
    日易科罰金執行完畢出監，有卷附臺灣高等法院被告前案紀
    錄表可按，其受有期徒刑之執行完畢後，5年內故意再犯本
    件有期徒刑以上之罪，為累犯，依法加重其刑。爰審酌被告
    之素行、智識程度，轉讓第一級毒品海洛因與他人，傷害他
    人身心健康，助長社會不良風氣，並審酌被告於犯後態度等
    一切情狀，量處如主文所示之刑。
貳、無罪部分：
一、公訴意旨另以：被告乙○○明知毒品危害防制條例明定第一
    級毒品海洛因不得販賣，竟仍基於販賣海洛因之犯意，先由
    不詳管道販入海洛因後，再於如附表一至附表附表五所示之
    時間、地點及方法，售予丁○○、甲○○5次，因認被告所
    為，係涉犯毒品危害防制條例第4條第1項之販賣第一級毒品
    罪嫌。
二、按犯罪事實應依證據認定之，無證據不得認定犯罪事實；又
    不能證明被告犯罪者，法院應諭知無罪之判決，刑事訴訟法
    第154條第2項、第301條第1項分別定有明文。次按認定不利
    於被告之事實，須依積極證據，茍積極證據不足為不利於被
    告事實之認定時，即應為有利於被告之認定，更不必任何有
    利之證據；又刑事訴訟法上所謂認定犯罪事實之積極證據，
    係指適合於被告犯罪事實認定之積極證據而言，雖不以直接
    證據為限，間接證據亦包括在內，然而無論直接或間接證據
    ，其為訴訟上之證明，須於通常一般之人均不致有所懷疑，
    而得確信其為真實之程度者，始得據為有罪之認定，倘其證
    明尚未達到此一程度，而有合理之懷疑存在而無從使事實審
    法院得有罪之確信時，即應由法院為諭知被告無罪之判決（
    最高法院40年台上字第86號、30年上字第816號、29年上字
    第3105號、76年台上字第4986號判例意旨參照）。再按，施
    用毒品者，其所稱來源為某人之供述，須補強證據以擔保其
    供述之真實性，良以施用毒品者其供述之憑信性本不及於一
    般人，況施用毒品者其供出來源，因而破獲者，法律復規定
    得減輕其刑，其有為偵查機關誘導、或為邀輕典而為不實之
    陳述之可能，其供述之真實性自有合理之懷疑，是施用毒品
    者關於其向某人購買毒品或毒品受讓自某人之供述，必須補
    強證據佐證，以擔保其供述之真實性，俾貫徹刑事訴訟無罪
    推定及嚴格證明之基本原則。而茲所謂補強證據，指其他有
    關證明施用毒品者之關於毒品交易或來源之供述真實性之相
    關證據而言，必須與施用毒品者關於毒品提供者之供述，具
    有相當程度之關連性，而足使一般人對施用毒品者關於毒品
    交易或來源之供述，並無合理之懷疑存在，而得確信其為真
    實，始足當之（最高法院94年度台上字第2033號裁判要旨可
    為參照）。
三、公訴人認被告涉犯販賣海洛因之罪嫌，無非以證人丁○○、
    甲○○於警詢及偵查中之證述為其論據。訊據被告堅決否認
    有何公訴人所指之上述犯行，辯稱：伊不曾販賣海洛因予丁○○、甲○○等語。
四、經查：
（一）按被告以外之人於審判外之言詞或書面陳述，除法律有規
      定者外，不得作為證據，刑事訴訟法第159條第1項定有明
      文。故關於證人丁○○、甲○○於警訊中之證述，均係被
      告以外之人於審判外之言詞陳述，且被告之辯護人就上開
      供述之證據能力於本院準備及審理程序中均提出爭執，復
      查無刑事訴訟法第159條之2至第159條之5例外得為證據之
      情形，應認無證據能力，不得採為認定被告有罪之證據。
（二）證人丁○○雖於偵查中證述：「曾向乙○○購買過海洛因
      至少有5、6次以上，97年4月5日傍晚以電話聯絡後，至乙○○礁溪鄉○○路住處購買3千元海洛因，毒品透明分裝
      袋裝好由乙○○本人交給我。同日晚間8點多以如前次之
      方式，再向乙○○購買2千元海洛因」等語（見98年度偵
      字第3414號卷第20-22頁筆錄），然證人丁○○於本院審
      理時則證述伊並不認識被告，其係向阿和仔購買毒品，沒
      有向被告買過毒品等語在卷（見本院卷第152-158頁筆錄
      ），則以證人丁○○先後於偵查及本院審理時所為證述之
      內容已有不符，其於偵查中所為證述是否足採，已有可疑
      ，況依證人丁○○前於警詢中證述：「於97年4、5月間先
      後向綽號大胖和之男子購買過3、4次海洛因，每次均購買
      1千元海洛因」等語（見警卷第6-8頁筆錄），亦核與其於
      偵查中所為證述向被告購買海洛因之時間、次數均有差異
      ，故證人丁○○於偵查中之證述，尚難遽採為真實，則公
      訴意旨所指被告販賣海洛因予丁○○之犯行，除證人丁○○上開有瑕疵之單一指證外，別無其他證據足以佐認證人
      丁○○之陳述如何與事實相符，尚有合理懷疑之存在，無
      從形成被告有罪之確信，從而公訴人僅憑證人丁○○之片
      面指證，遽認被告有附表一至三所示販賣海洛因予證人丁○○之情事，其舉證尚有未足，無從認定為真實。
（三）證人甲○○雖於偵查中證述：「曾向乙○○購買過2次海
      洛因，97年6月中旬以電話聯絡後，至乙○○塭底住處購
      買2千元海洛因，毒品以透明分裝袋包好，由乙○○親自
      交付，97年6月底以同樣方式向乙○○購買3千元海洛因，
      亦由乙○○本人交付」等語（見98年度偵字第3414號卷第
      54-57頁筆錄），然證人甲○○於本院審理時則證述伊於
      警詢偵查中指認被告販賣毒品係因可以減免刑期且不會被
      抓等語在卷（見本院卷第158-162頁筆錄），則以證人甲○○先後於偵查及本院審理時所為證述內容已有不符，況
      以施用毒品者供出來源，因而破獲者，法律復規定得減輕
      其刑，其有為偵查機關誘導、或為邀輕典而為不實之陳述
      之可能，故證人甲○○之證述之真實性自有合理之懷疑，
      不得遽採為被告不利之證明，自應有補強證據佐證，以擔
      保其供述之真實性，然公訴意旨所指被告販賣海洛因予甲○○之犯行，除證人甲○○上開單一指證外，別無其他證
      據足以佐認證人甲○○之陳述如何與事實相符，尚有合理
      懷疑之存在，無從形成被告有罪之確信，從而公訴人僅憑
      證人甲○○之片面指證，遽認被告有附表四、五所示販賣
      海洛因予證人甲○○之情事，其舉證尚有未足，亦無從認
      定為真實。
五、綜上所述，本件依公訴人所舉之證據，均無法使本院形成被
    告有罪之心證而證明被告確有販賣海洛因予附表一至五所示
    之人之犯行，此外，復查無其他積極證據足以證明被告有公
    訴意旨所指之犯行，不能證明被告犯罪，依前述說明，自應
    就被告被訴販賣第一級毒品海洛因之部分為無罪之諭知。
據上論斷，應依刑事訴訟法第299條第1項前段、第301條第1項前
段，毒品危害防制條例第8條第1項，刑法第11條前段、第47條第
1項，判決如主文。
本案經檢察官劉惟宗到庭執行職務
中    華    民    國    99    年    11    月    17    日
                  刑事第三庭  審判長法  官  黃永勝
                                    法  官  陳映佐
                                    法  官  鄭貽馨
以上正本證明與原本無異。
如不服本判決應於收受送達後十日內向本院提出上訴書狀，並應
敘述具體理由；其未敘述上述理由者，應於上訴期間屆滿後二十
日內向本院補提理由書(均須按他造當事人之人數附繕本)「切勿
逕送上級法院」。
                                    書記官  高雪琴
中    華    民    國    99    年    11    月    17    日
附表一（證人丁○○）：
   ┌───┬───────┬──────┬────┬────────┐
   │交易時│交易地點      │交易物品    │金額（新│交易方式        │
   │間    │              │            │臺幣）  │                │
   ├───┼───────┼──────┼────┼────────┤
   │97年4 │被告位於宜蘭縣│海洛因      │3千元   │證人丁○○先以電│
   │月5日 │礁溪鄉○○路36│            │        │話與被告聯絡，再│
   │傍晚5 │號住處        │            │        │前往被告住處進行│
   │時許  │              │            │        │交易            │
   │      │              │            │        │                │
   └───┴───────┴──────┴────┴────────┘
附表二（證人丁○○）：
   ┌───┬───────┬──────┬────┬────────┐
   │交易時│交易地點      │交易物品    │金額（新│交易方式        │
   │間    │              │            │臺幣）  │                │
   ├───┼───────┼──────┼────┼────────┤
   │97年4 │被告位於宜蘭縣│海洛因      │2千元   │證人丁○○前往被│
   │月5日 │礁溪鄉○○路36│            │        │告住處進行交易  │
   │傍晚間│號住處        │            │        │                │
   │8時許 │              │            │        │                │
   │      │              │            │        │                │
   └───┴───────┴──────┴────┴────────┘
附表三（證人丁○○）：
   ┌───┬───────┬──────┬────┬────────┐
   │交易時│交易地點      │交易物品    │金額（新│交易方式        │
   │間    │              │            │臺幣）  │                │
   ├───┼───────┼──────┼────┼────────┤
   │97年4 │被告位於宜蘭縣│海洛因      │1千元   │證人丁○○前往被│
   │月8、9│礁溪鄉○○路36│            │        │告住處進行交易  │
   │日傍晚│號住處        │            │        │                │
   │      │              │            │        │                │
   └───┴───────┴──────┴────┴────────┘
附表四（證人甲○○）：
   ┌───┬───────┬──────┬────┬────────┐
   │交易時│交易地點      │交易物品    │金額（新│交易方式        │
   │間    │              │            │臺幣）  │                │
   ├───┼───────┼──────┼────┼────────┤
   │97年6 │被告位於宜蘭縣│海洛因      │2千元   │證人甲○○前往被│
   │月中旬│礁溪鄉○○路36│            │        │告住處進行交易  │
   │某日  │號住處        │            │        │                │
   │      │              │            │        │                │
   └───┴───────┴──────┴────┴────────┘
附表五（證人甲○○）：
   ┌───┬───────┬──────┬────┬────────┐
   │交易時│交易地點      │交易物品    │金額（新│交易方式        │
   │間    │              │            │臺幣）  │                │
   ├───┼───────┼──────┼────┼────────┤
   │97年6 │被告位於宜蘭縣│海洛因      │3千元   │證人甲○○前往被│
   │月底某│礁溪鄉○○路36│            │        │告住處進行交易  │
   │日    │號住處        │            │        │                │
   └───┴───────┴──────┴────┴────────┘
附錄本案論罪科刑法條全文：
毒品危害防制條例第8條第1項
轉讓第一級毒品者，處1年以上7年以下有期徒刑，得併科新臺幣
1百萬元以下罰金。

司法院資訊處製作；財團法人民間司法改革基金會備份。
